【裁判字號】    90,易,3544
【裁判日期】    901220
【裁判案由】    竊盜
【裁判全文】
臺灣高雄地方法院刑事判決                          九十年度易字第三五四四號
    公  訴  人  臺灣高雄地方法院檢察署檢察官
    被      告  甲○○
右列被告因竊盜案件，經檢察官提起公訴（九十年度偵字第一四０五二號），本院判
決如左：
    主  文
甲○○無罪。
    理  由
一、公訴意旨略以：被告甲○○意圖為自己不法之所有，於民國九十年六月間，在高
    雄縣鳳山市之老人公園活動中心旁，竊取林顏錦所有牌照ＷＣＸ─五七五號之機
    車一輛，得手後，供己騎用，嗣於同年七月二十五日十一時許為警查獲。因認被
    告涉犯刑法第三百二十條第一項之竊盜罪嫌。
二、按犯罪事實應依證據認定之，無證據不得推定其犯罪事實；不能證明被告犯罪者
    ，應諭知無罪判決，刑事訴訟法第第一百五十四條、第三百零一條第一項分別定
    有明文。次按刑事訴訟法上所謂認定犯罪事實之證據，係指足以認定被告確有犯
    罪行為之積極證據而言，如未能發現相當證據或證據不足以證明，自不能以推測
    或擬制之方法，以為裁判基礎，亦有最高法院二十九年上字第三一０五號及四十
    年台上字第八十六號分別著有判例；再者，被告否認犯罪事實所持之辯解，縱屬
    不能成立，仍非有積極證據足以證明其犯罪行為，不能遽為有罪之認定，亦為最
    高法院三十年上字第一八三一號判例意旨所明揭。
三、公訴人認被告被告涉有前揭竊盜罪嫌，係認被告已坦承行竊，並以被害人乙○○
    於警訊陳述機車失竊之情節，及車輛竊盜資料、被害人領回失竊機車所出具之贓
    物認領保管等為論據，惟訊據被告堅決否認有竊盜犯行，辯稱：伊騎用之上開機
    車，不是伊偷的，是一名年約五十幾歲之人交給伊使用的，伊花費約一、二千元
    修理後供己騎用等語。經查；
（一）被告騎乘上開ＷＣＸ─五七五號機車為警查獲後，於警局應訊時，就警員詢及
      機車於何時地竊取問題，固有答以：「大約一個月半前再鳳山市老人公園活動
      中心旁竊取的」等語，然其緊接於後表示騎用機車之鑰匙是一年約六十歲之人
      所交付，且嗣於偵查中應檢察官詢問機車來源時，已答稱：「一個五十幾歲的
      人向我說車子是他的，說要給我騎用。」等語，綜觀被告於警偵訊所述，被告
      顯然未承認機車為其所竊，而係表示某一五、六十歲之人所交付之意甚明，故
      公訴人認被告就竊車犯行已坦承不諱，容有誤會，合先說明。
（二）次查，前揭機車，係乙○○於九十年二月十八日二十三時，在高雄縣鳳山市○
      ○路一七四號住處前發現失竊一情，業經被害人乙○○於警訊時陳述明確，復
      有上開機車失竊之個別查詢報表一紙附於警訊卷可稽，固堪認定被告為警查獲
      時所騎乘之上開機車確為竊盜犯罪之贓物無訛。惟被害人警訊之陳述，僅係關
      於上開機車係於何時地發現失竊、汽車係登記何人名義、有無向警察機關報案
      及確認查獲機車為其所失竊等情節，並未指證被告竊盜該車，亦未陳稱目擊竊
      盜之事實，顯見被害人之陳述，係發現機車失竊後之事後情狀，至於何人竊取
      機車及如何竊取等犯罪情節，被害人則未親自見聞而毫無所知，故尚難以被害
      人之陳述，援引為認定被告竊盜機車之直接證據。至被告為警查獲騎乘被害人
      失竊機車之事實，固為其所承認，要屬無疑，惟被告使用他人失竊機車來源，
      就常理分析，或為收受贓物，或為侵占遺失物，抑或為竊盜等原因，均有可能
      ，是其合理原因既非單一，倘若缺乏積極證據證明機車係被告行竊所得之贓物
      ，則被告使用他人失竊機車之客觀事實，充其量僅得作為持有贓物之證明，自
      不可一概斷定即係源自其己身行竊所得，故尚難憑其持用贓車之事實，即遽以
      推測被告竊盜機車之事實。雖被告辯稱機車係某一五、六十歲之人所交付一節
      ，因未能提供該人之真實姓名、年籍、地址等資料供以查證是否屬實，然依前
      揭判例意旨，若非有積極證據足以證明被告竊車之犯罪行為，自亦不能以被告
      否認犯罪事實所持之辯解，無從證實或採信，即據為其有罪之認定。
（三）至警卷所附之機車失竊個別查詢表、贓物認領收據，亦僅能證明機車失竊及被
      害人事後領回之事實，無從據以推認被告竊車事實。此外，復查無其它證據足
      以證明被告確有竊盜上開機車之犯行，依前揭規定，既不能證明被告犯罪，自
      應就公訴人起訴之竊盜罪嫌，對被告為無罪之諭知。
四、至被告收受機車後將車身漆成白色供己騎用一情，是否另涉有收受贓物罪嫌，因
    與公訴人起訴之竊盜罪，兩者之社會事實非屬同一，本院自不得變更起訴法條予
    以判決，應由公訴人本於法定職權另行偵查追訴，附此敘明。
據上論斷，應依刑事訴訟法第三百零一條第一項，判決如主文。
中      華      民      國    九十  年     十二     月     二十     日
                                  臺灣高雄地方法院刑事庭
                                      法  官  陳淑卿
右正本證明與原本無異。
如不服本判決，應於判決送達後十日內，向本院提出上訴狀。
                                      書記官  陳朝宗
中      華      民      國    九十      年     十二     月     二十     日


司法院資訊處製作；財團法人民間司法改革基金會備份。
